【裁判字號】    99,審事聲,25
【裁判日期】    990331
【裁判案由】    確定訴訟費用額
【裁判全文】
臺灣臺北地方法院民事裁定            99年度審事聲字第25號
異  議  人  甲○○
            乙○○
相  對  人  丙○○原名鎖超人.
上列當事人間聲請確定訴訟費用額事件，異議人對於民國99年2
月2日本院98年度審司聲字第3234號裁定提出異議，本院裁定如
下：
    主  文
原裁定廢棄。
異議人應負擔之訴訟費用額確定為新臺幣貳仟肆佰貳拾貳元，及
自原裁定送達相對人之翌日起至清償日止，按年息百分之五計算
之利息。
    理  由
一、異議人甲○○異議意旨略以：原裁定以訴訟標的價額新臺幣
    （下同）3,238,162元為計算基礎，惟本院96年度訴字第66
    60號民事確定判決，係諭知本院95年度執字第27229號清償
    債務強制執行事件，就相對人所有之不動產拍賣所得之價金
    及薪資所得，所製作之分配表，就甲○○所請求之執行費1,
    040元及債權原本13萬元部分，應予剔除不得列入分配，就
    乙○○所請求之債權原本106,091元部分，應予剔除不得列
    入分配。則甲○○敗訴部分之訴訟標的價額僅131,040元（
    1,040+130,000=131,040），該部分訴訟費用僅1,440元，原
    裁定認異議人應負擔之訴訟費用額為33,076元，容有錯誤，
    應予廢棄，為此聲明異議云云。
    異議人乙○○異議意旨則為：相對人提起本96年度訴字第66
    60號分配表異議之訴，原以鎖信耀、張秋蘭、王亞東、甲○
    ○及乙○○為被告，嗣撤回對鎖信耀、張秋蘭、王亞東之訴
    ，確定判決認定乙○○應剔除之債權原本為106,091元，則
    原告撤回部分之訴訟費用，不應由異議人負擔。又分配表所
    列乙○○分配部分，係甲○○以乙○○名義請求及領取，乙
    ○○並未享受任何權利，該部分訴訟費用應由甲○○負擔。
    退步言之，縱認乙○○應負擔訴訟費用，亦應以乙○○敗訴
    部分訴訟標的價額106,091元比例計算，乙○○應負擔之訴
    訟費用僅為1,084元【33,076x（106,091÷3,238,162）=
    1,084】，為此聲明異議，原裁定應予廢棄云云。
二、按訴訟費用，由敗訴之當事人負擔，民事訴訟法第78條定有
    明文。又按法院未於訴訟費用之裁判確定其費用額者，第一
    審受訴法院於該裁判有執行力後，應依聲請以裁定確定之。
    依第1項確定之訴訟費用額，應於裁定送達之翌日起，加給
    按法定利率計算之利息，同法第91條亦有明定。又按訴訟費
    用由敗訴之當事人負擔，係以法院為終局判決時之當事人敗
    訴事實為依據，原告撤回其訴之一部，該部分之訴訟繫屬消
    滅，與未起訴同，法院只須就未撤回之部分於終局判決時依
    職權為訴訟費用之裁判，至撤回部分之訴訟費用當然由原告
    負擔，此觀民事訴訟法第83條第1項自明。經查，相對人於
    本院96年度訴字第6660號分配表異議之訴事件，原以鎖信耀
    、張秋蘭、王亞東及異議人甲○○、乙○○為被告，其訴訟
    標的價額經核定為3,238,162元，嗣相對人撤回對鎖信耀、
    張秋蘭、王亞東之訴，經終局判決諭知本院95年度執字第27
    229號清償債務強制執行事件，就相對人所有之不動產拍賣
    所得之價金及薪資所得，所製作之分配表，就甲○○所請求
    之執行費1,040元及債權原本13萬元部分，應予剔除不得列
    入分配，就乙○○所請求之債權原本106,09 1元部分，應予
    剔除不得列入分配，訴訟費用則由異議人負擔。則該確定判
    決所謂「訴訟費用」，依上開說明，應係指相對人撤回起訴
    部分以外之訴訟費用，撤回部分既未經法院判決，法院依職
    權所為訴訟費用之裁判，自不及於該撤回部分，依民法第83
    條第1項規定應由原告負擔。準此，原告未撤回部分之訴訟
    標的價額為237,131元（1,040+130,000+160, 091=237,131
    ），按該部分訴訟標的價額占相對人原起訴全部訴訟標的價
    額之比例計算，異議人應負擔訴訟費用為2,42 2元【33,076
    x（237,131÷3,238,162）=2,422.16，元以下四捨五入】。
三、再按確定訴訟費用額之裁定程序，僅在審究當事人所開列之
    費用項目，是否為訴訟費用之範圍，已否提出證據證明，然
    後確定應負擔訴訟費用者，應賠償他造之數額若干，至訴訟
    費用如何負擔，或其負擔之比例如何，均應依命負擔訴訟費
    用之確定裁判主文定之，不得於本件確定訴訟費用額程序中
    再次審究。本件確定判決主文已諭知訴訟費用由異議人負擔
    ，參諸民事訴訟法第85條第1項前段規定，異議人即應按其
    人數平均分擔敗訴部分之訴訟費用。異議人乙○○陳稱其事
    實上並未享受權利，應由異議人甲○○負擔訴訟費用，異議
    人復主張按個人敗訴部分訴訟標的價額計算訴訟費用云云，
    均有違確定判決依職權所為訴訟費用之裁判，非屬本件確定
    訴訟費用額之程序所得審究，異議人該部分異議理由，要無
    足採，併予敘明。
四、從而，原裁定確定之訴訟費用額，尚有未合，本件異議意旨
    指摘原裁定不當，求為廢棄，為有理由，爰由本院將原裁定
    廢棄，自為裁定如主文第2項所示。
五、依民事訴訟法第240 條之4 第3 項後段，裁定如主文。
中    華    民    國    99    年    3     月    31    日
                    民事第六庭法  官  劉又菁
以上為正本係照原本作成
如不服本裁定應於送達後10日內向本院提出抗告狀，並繳納抗告
費新台幣1,000元。
中    華    民    國    99    年    4     月    2     日
                              書記官  潘惠梅

司法院資訊處製作；財團法人民間司法改革基金會備份。
